臺灣基隆地方法院民事裁定  
109年度監宣字第108號
聲  請  人  黃合陽  

相對人即受
監護宣告人  黃金藏  


利害關係人  黃鍾錦雲



上列聲請人聲請對相對人監護宣告事件，本院裁定如下：
    主      文
宣告黃金藏（男、民國00年0月00日生、身分證統一編號：Z0000
00000號）為受監護宣告之人。
選定黃合陽（男、民國00年00月00日生、身分證統一編號：Z000
000000號）為受監護宣告之人之監護人。
指定黃鍾錦雲（女、民國00年0月00日生、身分證統一編號：Z00
0000000號）為會同開具財產清冊之人。
聲請費用新臺幣壹仟元由受監護宣告之人負擔。
    理    由
一、聲請意旨略以：聲請人之父即相對人黃金藏於民國106年1月
    間因患有失智症，致不能為意思表示或受意思表示，為此聲
    請對其為監護之宣告，並聲請選任聲請人為監護人及指定黃
    鍾錦雲為會同開立財產清冊之人等語。
二、按對於因精神障礙或其他心智缺陷，致不能為意思表示或受
    意思表示，或不能辨識其意思表示之效果者，法院得因本人
    、配偶、四親等內之親屬、最近一年有同居事實之其他親屬
    、檢察官、主管機關或社會福利機構之聲請，為監護之宣告
    ，民法第14條第1項定有明文。次按受監護宣告之人應置監
    護人；法院為監護之宣告時，應依職權就配偶、四親等內之
    親屬、最近一年有同居事實之其他親屬、主管機關、社會福
    利機構或其他適當之人選定一人或數人為監護人，並同時指
    定會同開具財產清冊之人；法院選定監護人時，應依受監護
    宣告之人之最佳利益，優先考量受監護宣告之人之意見，審
    酌一切情狀，並注意下列事項：㈠受監護宣告之人之身心狀
    態與生活及財產狀況。㈡受監護宣告之人與其配偶、子女或
    其他共同生活之人間之情感狀況。㈢監護人之職業、經歷、
    意見及其與受監護宣告之人之利害關係。㈣法人為監護人時
    ，其事業之種類與內容，法人及其代表人與受監護宣告之人
    之利害關係，民法第1110條、第1111條第1項及第1111條之1
    亦分別定有明文。
三、經查：
　㈠聲請人主張之前揭事實，業據其提出戶籍謄本、衛生福利部
    基隆醫院診斷證明書為證。又經本院在鑑定人即長庚醫療財
    團法人基隆長庚紀念醫院陳枻志醫師前訊問相對人時，相對
    人坐於輪椅，有插鼻胃管，雖其對本院訊問可正確回答部分
    內容，惟其就出生日期、現於何處則無法回應，且語意模糊
    等情，有本院109年9月17日訊問筆錄及相對人照片2張在卷
    可稽，且其精神狀態經鑑定結果，略以：黃員（即相對人）
    近幾年來因腦血管疾病後遺症，腦部功能嚴重缺損，喪失生
    活自理能力，呈現「失智症」狀態，病情持續至今，未有明
    顯改善。其生活狀況及現在身心狀態經檢查結果：因腦血管
    疾病後遺症，無法正常行走。無適當之眼神接觸、臉部表情
    變化，會流口水，對外界事物之適當知覺理會能力嚴重缺損
    ，無法正常回應測試者，語言表達功能缺損，無法與人正常
    溝通及交流，社會功能嚴重缺損，日常生活無法自理，飲食
    （鼻胃管進食）、沐浴、更衣等日常生活起居，皆需專人24
    小時全日照護。若以目前認知功能及生活適應功能水準作為
    研判基礎，黃員之臨床失智量表評分【CDR】達3分（即屬重
    度失智之程度）。綜合以上所述，黃員之過去生活史、疾病
    史、身體檢查及精神狀態檢查結果，認目前黃員因「重度血
    管性失智症」，致其為意思表示、受意思表示和辨識其意思
    表示效果之能力已達「完全不能」之程度，可為「監護宣告
    」等語，有長庚醫療財團法人基隆長庚紀念醫院109年11月5
    日長庚院基字第1091100015號函附精神鑑定報告書乙件在卷
    可按。綜合上情，足認相對人確因心智缺陷，已達不能為意
    思表示或受意思表示之程度。從而，聲請人聲請對相對人為
    監護之宣告，為有理由，應予准許。
　㈡本院參酌上開鑑定報告、聲請人之主張及本院調查結果，認
    聲請人為相對人之子，其係為便於辦理補助申請擔任相對人
    之監護人，監護動機正當，且相對人之養護費用及生活開銷
    現均主要由其負擔，與相對人關係密切，自適宜擔任相對人
    之監護人；而利害關係人黃鍾錦雲則為相對人之配偶，亦為
    相對人之至親，且有負擔部分相對人之養護費用，自有瞭解
    相對人之財產狀況，以利監督之必要。參以聲請人、利害關
    係人、相對人其餘最近親屬即其次女黃玉蓮均同意由聲請人
    擔任相對人之監護人，並由利害關係人擔任開具財產清冊之
    人，有聲請人提出之親屬會議同意書在卷可稽。本院審酌上
    情，認由聲請人擔任監護人，應符合受監護宣告之人之最佳
    利益，爰選定聲請人為監護人，並指定黃鍾錦雲為會同開具
    財產清冊之人。另監護人黃合陽應依據民法第1113條準用同
    法第1099條第1項之規定，對於受監護宣告之人即相對人之
    財產，會同黃鍾錦雲於2個月內開具財產清冊，並陳報法院
    ，併此敘明。
四、依家事事件法第164條第2項，裁定如主文。
中　　華　　民　　國　　109 　年　　11　　月　　12　　日
                   家事法庭法  官　王美婷  
以上正本係照原本作成。
如對本裁定抗告須於裁定送達後10日內向本院提出抗告狀。
中　　華　　民　　國　　109 　年　　11　　月　　12　　日
                           書記官　施鴻均